臺灣高等法院臺中分院刑事判決　　　　　　　　　　九十一年度上易字第一二六號
　　上　訴　人
　　即　被　告　丁○○
右上訴人因違反著作權法案件，不服台灣臺中地方法院九十年度易字第三三四四號，
中華民國九十年十二月十二日第一審判決（起訴案號：台灣台中地方法院檢察署九十
年度偵字第一五三０九號），提起上訴，本院判決如左：
    主      文
原判決撤銷。
丁○○共同連續以明知為侵害著作權之物，意圖營利而交付之方法侵害他人之著作權
，處有期徒刑伍月，如易科罰金，以參佰元折算壹日。
扣案如附表一所示之盜版ＣＤ唱片貳佰捌拾肆片、如附表二所示之盜版ＶＣＤ光碟肆
套（捌片）、ＭＯＴＯＲＯＬＡ廠牌行動電話壹具（含行動電話號碼0000000
000號ＳＩＭ卡壹張）、投幣筒壹個、價格紙板壹張、消費聯絡紙條壹張，均沒收
。
    事      實
一、丁○○明知如附表片一、二所示之盜版ＣＤ唱片及ＶＣＤ光碟片，係由不詳年籍
    之人所擅自重製，分別侵害如附表一、二所示公司之歌曲及電影著作財產權，竟
    基於意圖營利之概括犯意，自民國（下同）九十年八月二十一日起至同月二十五
    日止，在台中市○區○○路與仁德街口夜市，受雇於與之有犯意聯絡，姓名、年
    籍不詳，綽號「阿發」之成年男子，以綽號「阿發」者所交付之0000000
    000號ＭＯＴＯＲＯＬＡ廠牌行動電話一具，接聽購買盜版ＣＤ唱片、ＶＣＤ
    光碟片顧客之電話，並負責為其所擺設之販賣盜版ＣＤ唱片、ＶＣＤ光碟片攤位
    之收拾工作，綽號「阿發」之人則應允給付丁○○喜歡之盜版ＣＤ唱片為代價。
    迨於九十年八月二十五日凌晨一時許，丁○○正欲將上開攤位之電燈電源關閉時
    ，為警當場查獲，並扣得綽號「阿發」之人所有之如附表一所示盜版ＣＤ唱片共
    二百八十四片、附表二所示之盜版ＶＣＤ光碟片四套（八片）、ＭＯＴＯＲＯＬ
    Ａ廠牌行動電話一具（含行動電話號碼0000000000號ＳＩＭ卡一張）
    、投幣筒一個、價格紙板一張、消費聯絡紙條一張等物。
二、案經如附表一、二所示公司訴由台中市警察局第三分局報告臺灣台中地方法院檢
    察署檢察官偵查起訴。
    理      由
一、訊據上訴人即被告丁○○（下稱被告）矢口否認有右揭之犯行，辯稱：伊原係就
    讀夜市附近之明德女中，於去年六月才畢業，因就學期間去逛夜市，而認識賣Ｃ
    Ｄ之「阿發」，九十年八月二十一日左右「阿發」交付上開行動電話給伊，要伊
    幫忙接電話，但伊不知此行動電話之用途，後來「阿發」常打該行動電話騷擾，
    伊不勝其煩，八月二十五日當天晚上之所以去夜市，是要將該支行動電話交還「
    阿發」，不料為警員誤認云云。
二、惟查：
(一)上開查獲之盜版ＣＤ唱片及ＶＣＤ光碟片，均係侵害如附表一、二所示公司之著
    作財產權等情，業據告訴代理人寅○○、丑○○於警訊中指述綦詳（見偵查卷第
    十、十一頁），並有經濟部公司執照、台北縣政府營利事業登記證、授權書影本
    及附表所示之盜版ＣＤ及ＶＣＤ附卷可證。
(二)又被告係自九十年八月二十一起受僱於「阿發」，「阿發」請被告幫忙接電話，
    如客人有問題打電話來，被告即打電話給「阿發」，「阿發」則由被告任選喜歡
    之ＣＤ為代價等情，業據被告於偵查中坦承不諱（見偵查卷第六十六頁）；而證
    人即當場查獲之員警王志忠於原審亦證稱：九十年八月二十四日晚上十一時左右
    ，伊等即在夜市埋伏，被告大約在二十五日凌晨零時二十分許在被查獲之ＣＤ及
    ＶＣＤ攤位走動，伊看到被告在整理ＶＣＤ，大概把它弄齊，然後被告就走到Ｃ
    Ｄ的攤子，一邊整理ＣＤ，一邊與隔壁的攤位聊天，等到被告動手去關閉ＣＤ攤
    位的電燈時，就上前將被告逮捕，該攤位除被告外，並未見到其他人（見原審卷
    第二十二頁）等語明確；又被告於警訊中先稱：伊至查獲處是為了去購買ＣＤ唱
    片（見偵查卷第六頁背面），於原審理及本院調查時則改稱：是為了將行動電話
    返還「阿發」（見原審卷第十二頁，本院卷第二十六頁），則其為何在深夜隻身
    至該攤位一情，被告所供已前後不一；且被告對綽號「阿發」之人之年籍、姓名
    、住居所等資料，均未能交待，顯見該二人並不熟識，「阿發」之人若未僱用被
    告，又豈可能任意將攤位上顧客聯絡用之行動電話交付被告保管？另被告為一年
    輕女子，竟於三更半夜至夜市，而其目的僅是欲返還他人行動電話，亦與常情不
    合。且參酌被告於警訊時所供：該行動電話係伊在盜版ＣＤ攤後面的飲料攤地上
    拾獲，伊不知該行動電話係何人所有等語（見偵查卷第七頁背面），被告既不知
    該行動電話係何人所有，又豈可能交還予「阿發」。況被告若與該盜版ＣＤ、Ｖ
    ＣＤ攤位無涉，何以見警方查緝即乘隙逃逸，待警方追至中興大學學府路口始為
    警逮捕（見偵查卷第十二頁警員所製作之違反著作權法案報告書）？此外，並有
    上開ＭＯＴＯＲＯＬＡ廠牌行動電話一具（含ＳＩＭ卡）、投幣筒一個、價格紙
    板一張、消費聯絡紙條一張可稽，足徵被告前揭所辯，顯係卸責之詞，不足採信
    ，本件事證已臻明確，被告之犯行應堪認定。
(三)又被告雖另聲請傳訊證人壬○○、巳○○、庚○○，證明被告當天晚上係與壬○○在同一地點共同觀看簽名會；而巳○○則係於當日晚間十一時三十分許，方騎
    車搭載被告至夜市；至庚○○亦於夜市中擺攤，當晚曾目睹實際之狀況，足以證
    明被告並無上開犯行。查，證人庚○○於本院調查時證稱：「當天晚上凌晨夜市
    發電機已關，被告來找我聊天，我向她講為何如此晚還在逛夜市，當時我正趕著
    收攤，因我與她不熟，並無注意她，也不在意她的去留，至於後來發生何事，我
    並不清楚，但事後聽其他攤販稱是警察在取締盜版ＣＤ」（見本院卷第二十三頁
    ）。觀之上開證詞，庚○○當時正忙於收攤，並未注意被告之舉動，是庚○○之
    證詞不足作為有利於被告之證明。又「阿發」販售盜版ＣＤ及ＶＣＤ之方式係：
    在攤位上擺放盜版ＣＤ、ＶＣＤ、投錢箱（註明：請自行投入，零錢隔壁換）及
    價格紙板（註明：ＣＤ每片五十元，ＶＣＤ每片電影一百元，買五送一，如有問
    題請撥0000－000000），待攤位打烊後，再由被告前來收拾。是被告
    縱使當天晚上曾與壬○○一同觀看簽名會，亦不足以證明被告並無受僱於「阿發
    」，代為收拾攤位之情形；而當晚僅有被告一人至「阿發」之攤位，並無其他人
    等情，亦據警員王志忠證述如前，是被告聲請傳訊巳○○即無必要，併此敘明。
三、核被告丁○○所為，係違反著作權法第八十七條第二款明知為侵害著作權之物意
    圖營利而交付之方法侵害他人著作權罪，應依同法第九十三條第三款論斷。被告
    與綽號「阿發」之人，有犯意聯絡及行為分擔，為共同正犯。被告與綽號「阿發
    」之人，意圖散布而陳列或持有侵害著作權之物之低度行為，為其交付侵害著作
    權之物之高度行為所吸收，不另論罪。被告以一販賣行為侵害數歌曲及電影之著
    作權，係以一行為而觸犯數罪名，為想像競合犯，應依刑法第五十五條之規定從
    一重處斷。公訴人就被告侵害如附表二所示之ＶＣＤ電影著作權部分，雖未起訴
    ，惟該部分與公訴人已起訴之侵害ＣＤ歌曲著作權部分，有裁判上一罪之關係，
且經被害人提出告訴，本院自得併予審理。被告先後多次犯行，時間緊接，所犯
    犯罪構成要件相同，顯係基於概括犯意，反覆為之，為連續犯，應依刑法第五十
    六條論以一罪，並加重其刑。原審以被告罪證明確，予以論罪科刑，固非無見。
    惟原審漏未論述被告亦有侵害附表二所示ＶＣＤ電影著作權之部分，即有未洽。
    被告上訴意旨否認犯罪，雖無理由，但原判決既有上述可議之處，即屬無可維持
    ，自應由本院予以撤銷改判。爰審酌被告犯罪之動機、目的、手段、其品性及智
    識程度、犯罪所生之危害及其犯後猶飾詞為卸，顯無悔意，態度不良等一切情狀
    ，量處如主文所示之刑，並諭知易科罰金之折算標準。扣案如附表一、二所示之
    盜版ＣＤ唱片二百八十四片、ＶＣＤ四套（八片）、ＭＯＴＯＲＯＬＡ廠牌行動
    電話一具（含行動電話號碼0000000000號ＳＩＭ卡一張）、投幣筒一
    個、價格紙板一張、消費聯絡紙條一張，係共犯綽號「阿發」所有，供被告犯罪
    所用之物，業據被告供述明確，均應依刑法第三十八條第一項第二款之規定宣告
    沒收。
據上論斷，應依刑事訴訟法第三百六十九條第一項前段、第三百六十四條、第二百九
十九條第一項前段、著作權法第九十三條第三款、刑法第十一條前段、第二十八條、
第五十五條、第五十六條、第四十一條第一項前段、第三十八條第一項第二款，罰金
罰鍰提高標準條例第二條，判決如主文。
本案經檢察官未○○到庭執行職務。
中      華      民      國      九十一  年      三      月      七      日
                                臺灣高等法院臺中分院刑事第十庭
                                      審判長法  官  林  照  明
                                            法  官  盧  江  陽
                                            法  官  蔡  名  曜
右正本證明與原本無異。
不得上訴。
                                            書記官  許  哲  禎
中      華      民      國      九十一  年      三      月      十一    日
附錄論罪科刑法條
著作權法第八十七條第二款
有下列情形之一者，除本法另有規定外，視為侵害著作權或製版權：
二、明知為侵害著作權或製版權之物而散布或意圖散布而陳列或持有或意圖營利而交
    付者。
著作權法第九十三條第三款
有左列情形之一者，處二年以下有期徒刑，得併科新臺幣十萬元以下罰金：
三、以第八十七條各款方法之一侵害他人之著作權者。
                                                                        Ａ
附表一：
┌──┬───────────┬───┬────────┬───────┐
│編號│被查扣之盜版ＣＤ名稱  │數  量│被侵害歌曲名稱  │公司名稱      │
├──┼───────────┼───┼────────┼───────┤
│  １│五月天人生海海等      │廿  六│人生海海        │卯    ○      │
├──┼───────────┼───┼────────┼───────┤
│  ２│鄭秀文完整等          │十  四│完整            │癸    ○      │
├──┼───────────┼───┼────────┼───────┤
│  ３│彭羚給ＬＩＳＡ等      │四  一│給ＬＩＳＡ      │子    ○      │
├──┼───────────┼───┼────────┼───────┤
│  ４│張宇替身等            │五  七│替身            │己○百代      │
├──┼───────────┼───┼────────┼───────┤
│  ５│許茹芸花唉等          │十  一│深淵            │甲    ○      │
├──┼───────────┼───┼────────┼───────┤
│  ６│梁詠琪等              │十  三│花火            │申    ○      │
├──┼───────────┼───┼────────┼───────┤
│  ７│堂娜心涼等            │卅  七│心涼            │辛○曼        │
├──┼───────────┼───┼────────┼───────┤
│  ８│邦喬飛狂野一夜等      │卅  三│ITS MY LIFE     │午    ○      │
├──┼───────────┼───┼────────┼───────┤
│  ９│范瑋琪太陽等          │    三│太陽            │辰    ○      │
├──┼───────────┼───┼────────┼───────┤
│  １０│徐懷鈺等              │二  八│簡訊            │酉    ○      │
├──┼───────────┼───┼────────┼───────┤
│  │濱崎步等              │一  九│A SNG FOX XX    │丙    ○      │
├──┼───────────┼───┼────────┼───────┤
│  │呂弓DEAY等            │    二│DEAR            │乙    ○      │
└──┴───────────┴───┴────────┴───────┘
附表二：
┌───┬────────────┬───────┬───────────┐
│編號  │被查扣之盜版ＶＣＤ名稱  │數         量 │被侵害之公司          │
├───┼────────────┼───────┼───────────┤
│  １  │侏羅紀公園３            │一  套        │戊○國際為媒體股份有限│
│      │                        │（上、下二片）│                  公司│
├───┼────────────┼───────┼───────────┤
│  ２  │古墓奇兵                │一  套        │        〞            │
│      │                        │（上、下二片）│                      │
├───┼────────────┼───────┼───────────┤
│  ３  │史瑞克                  │二  套        │        〞            │
│      │                        │（上、下四片）│                      │
└───┴────────────┴───────┴───────────┘
                                                                         Ａ
